臺灣高雄地方法院刑事判決　　　　　　　　　　　　　　九十年度自字第一八號
　　自　訴　人　威武山貿易有限公司
　　代　表　人　乙○○
　　被　　　告　丙○○
右列被告因背信等案件，經自訴人提起自訴，本院判決如左：
    主  文
丙○○無罪。
    理  由
一、自訴意旨略以：被告丙○○係威武山貿易有限公司（下稱威武山公司）之股東，
    專門負責如長芊、牛蒡等農作物之進口、國內銷售販賣及收取貨款等業務。詎被
    告利用其執行上開業務之際，竟意圖為自己不法之利益，其先於八十九年六月間
    向公司報告由公司種植之牛蒡一批存放於花蓮境內之某倉庫，然迄今為止，被告
    均未將牛蒡之保存狀況數量及銷售情況向公司報告，而生損害於公司，造成公司
    新台幣（下同）一百七十五萬元之損失，而為違背其任務之行為。另被告復侵占
    其業務上持有長芊之之貨款二十萬元，未繳回公司。再者，被告未報請負責人同
    意或授權進口物品即擅自以公司名義進口農產品及偽刻印章供報進口之用，因造
    成公司營業稅及營利事業所得稅之損失，因認被告涉犯有刑法第三百四十二條之
    背信罪、同法第三百三十六條第二項業務侵占罪、同法第二百十六條、第二百十
    條之行使偽造私文書罪、同法第二百十七條第一項之盜刻印章等罪嫌云云。
二、按犯罪事實應依證據認定之，無證據不得推定其犯罪事實，刑事訴訟法第一百五
    十四條定有明文。又按刑事訴訟法上所謂認定犯罪事實之證據，係指足以認定被
    告確有犯罪行為之積極證據而言，如未能發現相當證據或證據不足以證明，自不
    能以推測或擬制之方法，以為裁判基礎，最高法院二十九年上字第三一○五號及
    同院四十年臺上字第八十六號分別著有判例；復按被害人所述被害情形如無瑕疵
    可指，而就其他方面調查又與事實相符，則其供述固可採為判決基礎，倘其陳述
    尚有瑕疵，而在未究明前，遽採為論罪科刑之根據，即難認為適法。是被害人陳
    述倘無瑕疵者，尚須就其他方面調查又與事實相符，其供述始可採為判決之基礎
    （最高法院三十二年上字第六五七號及六十一年臺上字第三○九九號判例要旨參
    照），所謂無瑕疵，係指被害人所為不利被告之陳述，與社會上一般生活經驗或
    卷存其他客觀事實並無矛盾而言。至所謂就其他方面調查與事實相符，非僅以所
    援用之旁證足以證明被害結果為已足，尤須綜合一切積極佐證，除認定被告確為
    加害人之可能外，在推理上無從另為其他合理原因之假設。有不合於此，即不能
    以被害人之陳述做為論斷之證據。另無論直接證據或間接證據，其為訴訟上證明
    ，須於通常一般人均不至於有所懷疑，而得確信其為真實之程度者，始得據之為
    有罪之認定，倘其證明尚未達此一程度，而有合理性懷疑之存在時，即無從為有
    罪之認定，若不能證明被告犯罪者，應諭知無罪之判決，刑事訴訟法第三百零一
    條第一項定有明文。第按檢察官就被告犯罪事實，應負舉證責任，並指出證明之
    方法；又檢察官於審判期日所得為之訴訟行為，於自訴程序，由自訴人為之，刑
    事訴訟法第一百六十一條第一項及第三百二十九條分別定有明文，準此以解，自
    訴人於自訴程序中之審判期日，就被告犯罪事實，應負舉證責任，並指出證明之
    方法。再按刑法第三百四十二條第一項之背信罪，必須違背任務之行為，具有為
    圖取不法利益，或圖加不法損害之意思，為構成要件，若本人利益之受損害，乃
    基於正當原因，並非不法，則因缺乏犯罪意思要件之故，即難律以本罪，最高法
    院五十三年台上字第二四二九號判例參照。
三、自訴人認被告丙○○涉有前揭犯行，無非係以威武山公司設立登記卡、長芊明細
    表、存證信函、進口報單等資料為其論據。惟訊據被告堅決否認有何偽造文書、
    侵占、背信等犯行，並辯辯：伊沒有侵占二十萬元貨款，是證人甲○○沒有給這
    筆貨款，且當初僅口農產品時，自訴人有同意，伊沒有偽造公司印章。在花蓮，
    確有五萬多箱牛蒡，因為有腐壞，所以才沒有收帳等語。經查：
（一）雖自訴人於本院審理時供稱被告私下將長芊賣給證人甲○○，而未將貨款二十
      萬元交還公司，因認被告涉有侵占罪嫌云云。訊據被告雖不否認伊有將價值二
      十萬元之長芊賣予證人甲○○，惟否認有侵占該筆貨款等語。然經本院傳訊及
      拘提證人甲○○均未果，是無證據可證明被告確有收受該筆二十萬元貨款之情
      ，依「罪疑唯輕」之原則，尚難僅依自訴人之指述，遽認被告有侵占之犯行。
（二）另自訴人認被告以個人名義處理種植在花蓮之牛蒡，未通報公司，而認被告另
      涉有背信罪嫌云云。然自訴人於本院審理時供稱：「：：：他（指被告）確實
      有在花蓮種牛蒡。他口頭說有一批牛蒡，但是我沒有看過」、「花蓮那邊大概
      約有一萬多箱，一箱約美金九元：：：」等語（見本院九十年四月二十五日訊
      問筆錄），是依自訴人之供述，被告確有種植牛蒡一事，應以認定。且依雙方
      所簽訂之投資合作契約書，其上記載：「：：：二、甲方（指被告）負責生產
      與銷售之工作，乙方負責財務之掌控與調度：：：四、甲乙雙方合作項目，依
      甲方提出的產銷方案行使，乙方配合甲方擬出工作計畫，與經費使用，在即訂
      日期提供資金運作。五、依甲方之產銷方案，乙方提供資金給甲方：：：十、
      為配合產品生產之季節，在花蓮從事牛蒡十甲地經營之投資：：：」等語，依
      前開合作契約書記載，雙方原本即約定在花蓮種植牛蒡，且同意被告負責關於
      產品之生產與銷售，則被告當然可以其個人名義從事牛蒡之生產及銷售甚明，
      是難認被告以個人名義處理牛蒡，即屬違背其義務之行為。另自訴人供稱被告
      收成與售出之牛蒡數量不同，因認被告涉有背信罪嫌云云，然被告辯稱係因為
      銷售不好，所以將牛蒡存放於花蓮冷藏庫等語，經本院依職權函查花蓮縣蔬果
      運銷合作社被告存放牛蒡及拍賣之情形，據該社函覆稱：「丙○○自八十九年
      六月起承租本社冷凍庫二十七號庫房，每月租金新台幣：三萬九千五百元。
      二、自八十九年七月起至同年十二月止積欠本社六個月租金，合計新台幣二十
      三萬七千元：：：四、經本社陸續出貨至台北果菜公司及花蓮市場拍賣，其交
      易金額共計新台幣十萬八千四百十七元，扣除租金尚欠新台幣十二萬八千五百
      八十三元」等語，此有該社九十年十月五日九０花蔬總字第一六三號函附卷可
      按，是依上開函文，被告辯稱尚有牛蒡庫存於冷凍庫等語，應屬可採。既然被
      告與自訴人係投資從事農產品之經營，且企業經營之目的當是為獲利，衡情，
      倘當時牛蒡之銷售市場係正常，佐以農產品係有期限之產品，被告為獲利，其
      當會立即銷售，豈會故意不銷售而將之存放於冷凍庫？此舉除需額外支付冷凍
      費用外，還需負擔牛蒡之生產成本，是被告辯稱係因為銷路不好才沒有銷售等
      語，應非虛佞。故此，難認被告有何為其自己或第三人取得不法利益，或使自
      訴人之利益受損害之意思。此外，按刑法第三百四十二條第一項背信罪之成立
      ，以為他人處理事務，意圖為自己或第三人不法之利益，或損害於本人之利益
      ，而為違背其任務之行為，致生損害於本人之財產或其他利益者為其成立要件
      ，是該罪之成立須以為他人處理事務為前提，而所謂為他人云者，係指受他人
      委任，而為其處理事務而言，最高法院四十九年台上字第一五三○號判例著有
      明文。經查：本件觀諸前開合作契約書之內容，被告與自訴人應係合夥關係，
      而非一般委任關係，準此，本件被告從事所有農產品生產及經銷之行為，均係
      處理合夥之事務，而非為自訴人處理事務之人自明，故此，本件應無成之背信
      罪之餘地。
（三）另自訴人認被告未經公司同意或授權即擅自以公司名義進口農產品及偽刻公司
      印章供報進口之用，因認被告復涉有偽造文書罪嫌云云。惟如前述，依前開投
      資合作契約書之記載，被告既然負責農產品之生產與銷售，且渠等經營之項目
      包括蔬果生產冷藏（凍）加工進出口買賣業務（觀諸前開契約書第七條），且
      雙方亦無約定被告不得以個人或公司之名義從事相關業務，則被告之工作權限
      當包含以公司之名義進出口農產品，是自訴人供稱被告無權限以公司名義進口
      農產品及刻公司之印鑑云云，顯與實情有違。綜上所述，自訴人之指訴並無法
      使本院得到被告有符合刑法上背信、侵占及偽造文書罪構成要件之確信有罪心
      證，此外復查無其他積極證據足資證明被告有何背信、侵占偽造文書或其他犯
      行，核諸前揭說明，應由本院為被告無罪之諭知。
四、末按，非告訴或請求乃論之罪，自訴人經合法傳喚，無正當理由不到庭者，得不
    待其陳述逕行判決，刑事訴訟法第三百三十一條第一項後段定有明文。本件自訴
    人自訴被告涉犯背信等罪嫌，係非告訴或請求乃論之罪，而自訴人經合法傳喚，
    無正當理由未於審判期日到庭，爰依上開規定，不待其陳述逕行判決，附此敘明
    。
據上論結，依刑事訴訟法第三百四十三條、第三百零一條第一項、第三百三十一條第
一項後段，判決如主文。
中      華      民      國    九十一    年      十      月    二十五    日
                                    臺灣高雄地方法院刑事第五庭
                                        審判長法  官    吳永宋
                                              法  官    林家賢
                                              法  官    張茹棻
右正本證明與原本無異。
如不服本判決，應於判決送達後十日內，向本院提出上訴狀。
                                              書記官    李忠霖
中      華      民      國    九十一    年      十      月    二十八    日
